臺灣高等法院刑事裁定
109年度毒抗字第259號
抗  告  人
即  被  告  高嘉偉




上列抗告人即被告因違反毒品危害防制條例案件，不服臺灣新北
地方法院中華民國109年10月12日裁定（109年度毒聲字第666號
），提起抗告，本院裁定如下：
    主  文
抗告駁回。                                             
    理  由
一、本件原裁定以：聲請意旨略稱抗告人即被告甲○○基於施用第
    二級毒品之犯意，於民國108年10月13日某時，在新北市板
    橋區三民路僑泰賓館內，以第二級毒品甲基安非他命放置玻
    璃球吸食器內燒烤吸食煙霧之方式，施用甲基安非他命1次
    。嗣因其為列管毒品調驗人口，經警通知於同日11時57分許
    到場採尿送驗結果呈甲基安非他命陽性反應。其復於109年5
    月3日19時許，在桃園市八德區幸福路5巷某友人住處內，以
    甲基安非他命放置玻璃球吸食器內燒烤吸食煙霧之方式，施
    用甲基安非他命1次。嗣因另案通緝，為警於同年月4日20時
    45分許，在新北市○○區○○路00號前逮捕，發現其為列管毒品
    調驗人口，經採尿送驗結果呈安非他命、甲基安非他命陽性
    反應。爰依法聲請裁定將抗告人送勒戒處所觀察、勒戒等語
    。查抗告人於前揭時、地施用甲基安非他命2次之事實，業
    據其於偵查中坦承，且其為警查獲後於108年10月13日11時5
    7分許、109年5月5日0時25分許採尿送驗結果，確呈安非他
    命、甲基安非他命反應，此有應受尿液採驗人尿液檢體採集
    送驗紀錄表、新北市政府警察局受採集尿液檢體人姓名及檢
    體編對照表、臺灣尖端先進生技醫藥股份有限公司108年10
    月31日、109年5月22日濫用藥物檢驗報告在卷可佐，其施用
    第二級毒品犯行應堪認定。其前因施用毒品案件，經臺灣新
    北地方法院（下稱新北地院）以104年度毒聲字第412號裁定
    令入勒戒處所觀察、勒戒，於104年7月22日執行完畢釋放，
    由臺灣新北地方檢察署檢察官以104年毒偵字第803號為不起
    訴處分確定；又因㈠施用毒品案件，經臺灣桃園地方法院（
    下稱桃園地院）以105年度桃簡字第729號判處有期徒刑3月
    確定，於106年7月4日執行完畢；㈡施用毒品案件，經桃園地
    院以106年度壢簡字第373號判處有期徒刑4月確定；㈢施用毒
    品案件，經桃園地院以106 年度審簡字第502號分別判處有
    期徒刑5月、5月確定；㈣藥事法案件，經桃園地院以106年度
    審簡字第503號判處有期徒刑3月確定；㈤施用毒品案件，經
    桃園地院以106年度審簡字第572號判處有期徒刑6月確定；㈥
    施用毒品案件，經新北地院以106年度審易字第2097號判處
    有期徒刑5月確定；上開㈡至㈥案，經新北地院以107年度聲字
    第570號裁定應執行有期徒刑2年1月確定，並與前開㈠案接續
    執行，於107年11月19日縮短刑期假釋出監，此有本院被告
    前案紀錄表在卷可稽。是其前因施用毒品案件，經新北地院
    裁定送觀察、勒戒後，認無繼續施用毒品之傾向，於104年7
    月22日執行完畢釋放，而其本件施用毒品之時間分別為108
    年10月13日某時、109年5月3日19時許，距前次觀察、勒戒
    執行完畢已逾3年，依修正後毒品危害防制條例第20條第3款
    規定及最高法院多數見解，其應再受觀察、勒戒。又毒品危
    害防制條例第24條第1項，採行「觀察勒戒」與「緩起訴之
    戒癮治療」並行之雙軌模式；上開立法政策既係以併行之雙
    軌模式，應認有賦與檢察官依裁量行使之職權，而檢察官是
    否給予施用毒品者為附命完成戒癮之緩起訴處分，自得本於
    毒品危害防制條例第24條之規定及立法目的，依行政院所頒
    之「毒品戒癮治療實施辦法及完成治療認定標準」，選擇實
    施對象、內容、方式與執行之醫療機構，妥為斟酌、裁量，
    始予決定，而其裁量之結果如認適於為緩起訴處分者，固須
    於緩起訴處分中說明其判斷之依據，但如認為應向法院聲請
    觀察、勒戒者，因係適用原則而非例外，自無需贅餘交代不
    適於為緩起訴處分之理由，法院原則上應尊重檢察官職權之
    行使，僅就檢察官之判斷有違背法令、事實認定有誤或其裁
    量有重大明顯瑕疵等事項為有限度之低密度審查（最高法院
    103年度台上字第2464號判決意旨、本院暨所屬法院106年法
    律座談會研討結論參照）。承前所述，抗告人於104年間經
    新北地院裁定送觀察、勒戒執行完畢釋放後，仍有多次施用
    毒品犯行，目前尚因毒品案件服刑中，有本院被告前案紀錄
    表可憑，是其有行政院所訂頒之毒品戒癮治療實施辦法及完
    成治療認定標準第2條第2項第3款所定「緩起訴處分前，另
    案羈押或執行有期徒刑。」，而可能無法完成連續1年戒癮
    治療期程之不適宜為附命完成戒癮治療之緩起訴處分之情形
    。從而，檢察官考量上情，裁量後未為附命戒癮治療之緩起
    訴處分，而聲請裁定令入勒戒處所觀察、勒戒，實屬檢察官
    裁量權之適法行使，尚無確切事證可認檢察官之判斷有何違
    背法令、事實認定錯誤或裁量出現重大明顯瑕疵之情事，故
    本件聲請，於法尚無不合。因而准許檢察官之聲請，裁定將
    抗告人送勒戒處所觀察、勒戒，其期間不得逾2月。經核於
    法並無不合。抗告意旨並未指摘原裁定究有何違法或不當之
    情形，僅略謂：抗告人另案109年執緝卯字第1430、1431號
    、109年執助卯字第1613號毒品案件尚未執行，請求查明是
    否同准觀察、勒戒云云，難認為有理由，應予駁回。
二、又109年7月15日增訂施行之毒品危害防制條例第35條之1規
    定：「本條例中華民國一百零八年十二月十七日修正之條文
    施行前犯第10條之罪之案件，於修正施行後，依下列規定處
    理：一、偵查中之案件，由檢察官依修正後規定處理。二、
    審判中之案件，由法院或少年法院（地方法院少年法庭）依
    修正後規定處理；依修正後規定應為不起訴處分或不付審理
    之裁定者，法院或少年法院（地方法院少年法庭）應為免刑
    之判決或不付審理之裁定。三、判決確定尚未執行或執行中
    之案件，適用修正前之規定。」。是於上開條例修正施行（
    即109年7月15日）之前犯該條例第10條之罪之案件，倘於修
    正施行前即已判決確定尚未執行或執行中，仍應依舊法規定
    處理。抗告意旨所稱另案，既均屬於修正施行前已經法院判
    決確定並執行中之案件，自無從再令觀察、勒戒，附此敘明
    。
據上論斷，應依刑事訴訟法第412條，裁定如主文。 
中　　華　　民　　國　　110 　年　　1 　　月　　6 　　日
                  刑事第十六庭  審判長法　官  葉騰瑞
                                      法　官  廖紋妤
                                      法　官  陳芃宇
以上正本證明與原本無異。
不得再抗告。
                                      書記官  李佳芬
中　　華　　民　　國　　110 　年　　1 　　月　　6 　　日